臺灣板橋地方法院刑事判決　　　　　　 100年度易字第2041號
公　訴　人　臺灣板橋地方法院檢察署檢察官
被　　　告　游禮成
上列被告因違反毒品危害防制條例案件，經檢察官提起公訴（10
0 年度毒偵字第3363號），被告於審判程序進行中為有罪陳述，
經告知簡式審判程序之旨，並聽取當事人之意見後，經本院裁定
行簡式審判程序：
    主  文
游禮成施用第二級毒品，累犯，處有期徒刑肆月，如易科罰金，
以新臺幣壹仟元折算壹日。扣案如附表所示之第二級毒品甲基安
非他命（含袋），沒收銷燬之。
    事  實
一、游禮成前因犯以下各等罪，除經執行(一)、(二)所示之觀察勒戒
    、強制戒治外，下列(六)至(九)所示之罪之有期徒刑，均已判決
    確定，並經執行完畢（於本案構成累犯之前科）：
  (一)前因查獲於86年11月11日起至87年1 月14日止連續施用第二
    級毒品安非他命，經本院裁定送觀察勒戒後，因認無繼續施
    用毒品傾向，由本院另以97年簡字第118 號判決免刑，於88
    年3 月18日確定（初犯）。
  (二)復因於88年6 月17日為警採尿前之96小時內犯施用第二級毒
    品罪，經本院以87年度毒聲字第6011號裁定送觀察勒戒後，
    因認有繼續施用毒品之傾向，由本院裁定令入戒治處所施以
    強制戒治，經執行後，再由本院裁定停止戒治，所餘期間付
    保護管束，於89年7 月25日出所，並於89年11月30日保護管
    束期滿，因該停止執行裁定未經撤銷而視為執行完畢；其上
    開施用毒品犯行，另由本院以89年度板簡字第196 號刑事簡
    易判決判處有期徒刑六月，如易科罰金，以銀元三百元折算
    一日，於89年4 月17日確定，並於90年4 月25日易科罰金執
    行完畢（二犯，初犯觀察勒戒後，五年內再犯）。
  (三)又因於89年11月20日犯竊盜罪，經本院以90年度易字第1289
    號判決判處有期徒刑六月，於90年6月22日確定。
  (四)再因於90年3 月27日犯施用第二級毒品罪，經本院以90年度
    毒聲字第3642號裁定令入戒治處所施以強制戒治，於91年12
    月13日所執行於92年12月11日執行完畢；其上開施用毒品犯
    行，另經本院以91年度易緝字第203 號刑事判決判處有期徒
    刑七月，於92年6 月15日確定（三犯）。
  (五)其上開(三)、(四)所示之罪刑，於91年10月20日入監執行後（入
    監後另經借執行上開(四)所示之強制戒治），再經本院裁定定
    其應執行刑為有期徒刑十一月，於93年9 月15日縮刑期滿執
    行完畢（於本案不構成累犯之前科）。
  (六)詎其出監後，隨因於94年2 月19日起至同年5 月26日止犯連
    續施用第二級毒品罪，由本院以94年度易字第392 號刑事判
    決判處有期徒刑十月，經其撤回上訴後，於94年11月21 日
    確定，並於95年7 月3 日縮刑期滿執行完畢（四犯，初犯觀
    察勒戒後，五年內已再犯，於該五年後再犯）。
  (七)嗣於出監後，隨因於95年12月16日犯結夥攜帶兇器竊盜罪，
    經臺灣士林地方法院以96年易字第108 號刑事判決判處有期
    徒刑九月，於96年4 月28日確定後，再經裁定減為有期徒刑
    四月又十五日。
  (八)又因於96年1 月2 日犯施用第二級毒品罪，經本院以96年易
    字第653 號刑事判決判處有期徒刑十一月，於96年7 月31日
    確定（五犯）。
  (九)再因於96年3 月2 日起至96年7 月7 日止犯施用第二級毒品
    罪，經本院以96年度易字第1027號刑事判決判處有期徒刑一
    年，於96年9 月3 日確定（六犯）。
  (十)上開(七)至(九)所示之罪刑，於上開(八)、(九)所示之罪經本院裁定
    減刑並定其應執行為有期徒刑一年四月後，自97年1 月2 日
    入監執行，於99年1 月12日假釋出監，所餘刑期付保護管束
    ，至99年2 月19日假釋期滿未經撤銷，視為執行完畢（於本
    案構成累犯之前科）。
  (十一)其於出監後，又因於99年8 月26日分別犯施用第一、二級毒
    品罪，經本院以99年訴字第3328號刑事判決分別判處有期徒
    刑八月、六月，並定其應執行刑為有期徒刑一年，經駁回上
    訴後，於100 年5 月19日確定（七、八犯，現在執行中）。
  (十二)再因於99年11月1 日分別犯施用第一、二級毒品罪，經臺灣
    桃園地方法院以100 年審訴字第374 號刑事判決分別判處有
    期徒刑九月、七月，並定其應執行刑為有期徒刑一年二月，
    於100 年8 月12日確定（九、十犯，現在執行中）。
  (十三)更因於99年11月22日分別犯施用第一、二級毒品罪，經臺灣
    桃園地方法院以100 年審訴字第634 號刑事判決分別判處有
    期徒刑一年一月、九月，並定其應執行刑為有期徒刑一年八
    月，於100 年8 月5 日確定（十一、十二犯，現在執行中）。
二、游禮成明知甲基安非他命係經毒品危害防制條例分列為第二
    級毒品，不得持以施用，惟仍不能戒除施用毒品之惡習，竟
    基於施用第二級毒品甲基安非他之犯意，於100 年4 月27日
    晚間10時許，在其位於桃園縣龜山鄉○○路租屋處施用第二
    級毒品甲基安非他命一次（十三犯）。嗣因另案通緝而於100
    年4 月27日晚間11時40分許，在新北市○○區○○路233 巷
    45弄口為警查獲，並扣得其本次施用剩餘如附表所示之甲基
    安非他命一包，經警採集其尿液送驗結果，呈安非他命類之
    陽性反應，始悉上情。
三、案經新北市政府警察局土城分局移送臺灣板橋地方法院檢察
    署檢察官偵查起訴。
    理  由
一、本案被告游禮成所犯係死刑、無期徒刑或最輕本刑為三年以
    上有期徒刑以外之罪，於本院審判程序進行中，被告先就被
    訴事實為有罪之陳述，經本院告知簡式審判程序之旨，並聽
    取公訴人、被告之意見後，由本院依刑事訴訟法第273 條之
    1 第1 項規定，裁定行簡式審判程序。
二、被告游禮成就其於事實欄二所示之時間，施用第二級毒品甲
    基安非他命之事實，業據被告於警詢、偵查及本院審理中坦
    承不諱，且被告於上開時間經警採集之尿液，經送台灣檢驗
    科技股份有限公司以酵素免疫分析法為初步檢驗，並以氣相
    層析質譜儀法為確認檢驗後，均呈甲基安非他命類陽性反應
    ，此有新北市政府警察局土城分局偵辦毒品案尿液編號及姓
    名對照表（檢體編號：H0000000號）及台灣檢驗科技股份有
    限公司濫用藥物檢驗報告（編號：UL/2011/00000000號）等
    各一份在卷可查。經查：
  (一)按酵素免疫分析法屬免疫學分析原理，當其他藥物化學結構
    相近才可能引起偽陽氣相層析質譜儀法則係目前確認藥物篩
    檢結果時最常採用之確認方法，在良好的操作條件下，以氣
    相層析質譜儀作藥物及其代謝物之定性及定量分析，幾乎不
    會有偽陽性反應產生，前經行政院衛生署管制藥品管理局92
    年6 月20日管檢字第0920004713號函函述甚明，是本案卷內
    之濫用藥物檢驗報告結果，應屬精確而堪採信。
  (二)再以，人體施用甲基安非他命後，經由代謝作用，會產生未
    改變型態之甲基安非他命及未改變型態之安非他命，惟施用
    安非他命後，經由代謝作用，僅會產生未改變型態之安非他
    命之該科學檢證結果，有財團法人私立高雄醫學大學附設中
    和紀念醫院93年11月29日高醫附秘字第0930003384號函及法
    務部調查局93年5 月4 日調科壹字第09362413980 號函檢附
    之英國藥協會編纂之Clarke's Isolation and Identifica-
    tion of Drugs 該書記載文獻資料可供查證；此外，毒品施
    用後於尿液中可檢出之時間，受施用劑量及施用頻率、施用
    方式、飲水量之多寡、個人體質及其代謝情況等因素影響，
    因個案而異，於服用甲基安非他命後，一般可檢出之時間為
    一至五天，行政院衛生署管制藥品管理局92年12月2 日管檢
    字第0920009990號函可供參照。
  (三)依上開事證，被告有確於事實欄二所示之時地，施用第二級
    毒品甲基安非他命之行為，應堪認定。
  (四)按毒品危害防制條例於92年7 月9 日修正公布，自93年1 月
    9 日施行，其中第20條、第23條將施用毒品之刑事處遇程序
    ，區分為「初犯」及「五年內再犯」、「五年後再犯」。依
    其立法理由之說明：「初犯」，經觀察、勒戒或強制戒治後
    ，應為不起訴處分或不付審理之裁定；經觀察、勒戒或強制
    戒治執行完畢釋放後，「五年內再犯」者，因其再犯率甚高
    ，原實施之觀察、勒戒及強制戒治既已無法收其實效，爰依
    法追訴或裁定交付審理。至於經觀察、勒戒或強制戒治執行
    完畢釋放後，「五年後再犯」者，前所實施之觀察、勒戒或
    強制戒治已足以遮斷其施用毒品之毒癮，為期自新及協助其
    斷除毒癮，仍適用「初犯」規定，先經觀察、勒戒或強制戒
    治之程序。從而依修正後之規定，僅限於「初犯」及「五年
    後再犯」二種情形，始應先經觀察、勒戒或強制戒治程序。
    倘被告於五年內已再犯，經依法追訴處罰，縱其第三次（或
    第三次以上）再度施用毒品之時間，在初犯經觀察、勒戒或
    強制戒治執行完畢釋放五年以後，已不合於「五年後再犯」
    之規定，且因已於「五年內再犯」，顯見其再犯率甚高，原
    實施觀察、勒戒或強制戒治，已無法收其實效，即應依該條
    例第10條處罰（最高法院95年度第7 次刑事庭會議決議要旨
    參照）。查以，被告於事實欄一、(一)所示之執行觀察勒戒後
    （初犯），於執行完畢五年內，隨即為事實欄一、(二)、(四)所
    示之施用毒品行為等情，有臺灣高等法院被告前案紀錄表各
    一份在卷可稽，被告於初犯經觀察勒戒執行完畢釋放五年以
    內，即為二犯，依上開說明，該二犯至本案之十三犯，均非毒
    品危害防制條例第23條第2 項所規定之「五年後再犯」類型
    ，應依法訴追處罰。
  (五)綜上所述，本案事證明確，被告犯行洵堪認定，應予依法論
    科。
四、按甲基安非他命係屬毒品危害防制條例第2 條第2 項第2 款
    規定之第二級毒品，被告於上開時地，施用甲基安非他命之
    行為，核其所為，係犯毒品危害防制條例第10條第2 項之施
    用第二級毒品罪。又被告為施用上開毒品而持有該已施用及
    該次用餘如附表所示之毒品之低度行為，應為施用之高度行
    為所吸收，不另論罪。被告有如事實欄一所示之犯罪科刑暨
    執行紀錄，有臺灣高等法院被告前案紀錄表在卷可稽，其於
    有期徒刑之執行完畢後，五年以內故意再犯有期徒刑以上之
    本案之罪，為累犯，應依刑法第47條第1 項規定，加重其刑
    。爰審酌被告前已因施用毒品犯行，經觀察勒戒、強制戒治
    ，並分經不起訴處分及判決確定，本應知所惕勵，竟仍再為
    本案施用毒品之犯行，顯見其意志不堅，缺乏戒毒意志，除
    戕害自己身心健康外，並易導致社會危險，斟酌其智識程度
    、犯罪動機、目的、犯後態度及前次施用毒品案件所處刑度
    等一切情狀，並鑒於現行被認屬構成犯罪之二犯以下之各該
    次施用行為，係行為人染毒經查獲認屬初犯，而經國家先強
    制性之施以勒戒或戒治後，仍無法戒除毒癮，於五年內再犯
    而遭查獲，是如國家認施用毒品本質為病症，而對初犯或五
    年後再犯之行為施以處遇措施欲戒除其毒癮，則對二犯以後
    之行為，縱認屬犯罪行為，其屬病症之本質，仍不因此而有
    所變更，是對二犯以後之構成犯罪之各次施用行為，均無非
    屬因毒癮發作惟無法自我抑制下所為之行為，是該毒癮病症
    既仍存在於其體內未根治，則其犯行本質係其意志無法抗拒
    其身體病症，且毒癮既屬成癮性之病症，如未戒除，僅有加
    深隱性，是其後次抗拒意志更需較該前次更為堅定，是依行
    為本質與病症情狀之觀察，在將二犯以後之施用行為認屬犯
    罪行為之前提下，並無後次犯行必重於前次犯行之事理，除
    應視各該次施用毒品情狀，分別合理判斷外，另應基於戒治
    治療之觀點，參酌強制戒治之期間，予以適當在監期間，助
    其隔絕毒癮，茲就其本案所犯之罪，斟酌其另案施用毒品罪
    刑目前在監執行期間（約為四年），量處如主文所示之刑，
    並諭知如易科罰金之折算標準，以示懲儆。
五、扣案如附表所示之白色透明結晶，經送交通部民用航空局航
    空醫務中心檢驗結果，檢出含有第二級毒品成分，有同表該
    欄所示之鑑定書一份在卷可稽，而包裝該毒品用之包裝袋，
    係包裝該毒品而與該毒品難以析離，自應認屬查獲之毒品（
    臺灣高等法院暨所屬法院96年法律座談會刑事類提案第18號
    研討結果採應認屬查獲毒品之意見、該次研討結果提出之法
    務部調查局函復法院之毒品無法自包裝袋完全刮除分離之意
    見參照），均應依毒品危害防制條例第18條第1 項前段規定
    ，沒收銷燬之。
據上論斷，應依刑事訴訟法第273 條之1 第1 項、第299 條第1
項前段、毒品危害防制條例第10條第2 項、第18條第1 項，刑法
第11條、第47條第1 項，判決如主文。
本案經檢察官王家春到庭執行職務。
中    華    民    國    100   年    11    月    30    日
                  刑事第三庭  法  官  陳世旻
┌──────────────────────────────────────────────┐
│附表：被告遭查獲時之扣案物品                                                                │
├──┬──────────┬───┬────────────────────────────┤
│編號│名稱                │數量  │鑑定文號暨鑑定結果                                      │
├──┼──────────┼───┼────────────────────────────┤
│ 一 │(一)名稱：            │一袋  │(一)鑑定文號：                                            │
│    │  甲基安非他命。    │      │  交通部民用航空局航空醫務中心100 年5 月11日航藥鑑字第  │
│    │(二)外觀：            │      │  0000000號毒品鑑定書。                                 │
│    │  白色透明結晶。    │      │(二)鑑定結果：                                            │
│    │(三)級類：            │      │  白色透明結晶1 袋。實稱毛重0.8170公克（含1 袋2 標籤），│
│    │  第二級毒品。      │      │  淨重0.4930公克，取樣0.0002公克，餘重0.4928公克，檢出  │
│    │                    │      │  Methamphetamine成分。                                 │
└──┴──────────┴───┴────────────────────────────┘
上列正本證明與原本無異。
如不服本判決，應於判決送達後10日內敘明上訴理由，向本院提
出上訴狀 (應附繕本) ，上訴於臺灣高等法院。其未敘述上訴理
由者，應於上訴期間屆滿後20日內向本院補提理由書「切勿逕送
上級法院」。
                              書記官   梁福建
中    華    民    國   100    年    12    月    1     日
附錄：本案論罪科刑法條
毒品危害防制條例 (民國97年04月30日修正)
第10條
施用第一級毒品者，處六月以上五年以下有期徒刑。
施用第二級毒品者，處三年以下有期徒刑。